【裁判字號】    90,訴,1103
【裁判日期】    901113
【裁判案由】    偽造有價證券
【裁判全文】
臺灣板橋地方法院刑事判決                          九十年度訴字第一一○三號
    公  訴  人  臺灣板橋地方法院檢察署檢察官
    被      告  丁○○
    指定辯護人  甲○
右列被告因偽造有價證券案件，經檢察官提起公訴（九十年度偵字第八五三四號），
甲○判決如左：
    主  文
丁○○意圖供行使之用，而偽造有價證券，處有期徒刑參年陸月。如附表所示偽造之
本票貳張關於丙○為共同發票人之部分（含其上丙○之署押及印文各貳枚）及偽造「
丙○」之印章壹枚，均沒收。
    事  實
一、丁○○係丙○之子，因亟需資金開設工廠，而於民國八十八年二月間某日，邀乙
    ○○前往其等位於臺北縣新莊市○○路四五三巷十三號一樓住處，而由其父丙○
    代向乙○○請託借款新台幣（下同）三百六十萬元予丁○○，詎丁○○為取得借
    款，未事先徵得丙○之同意，先於八十八年二月間某日（確實日期不詳），在臺
    北縣新莊市某刻印店，利用刻印店內不知情之成年人偽刻「丙○」印章乙枚後，
    竟意圖供行使之用而基於偽造有價證券之犯意，於八十八年二月間某日（確實日
    期不詳），在不詳地點，由其本人先後在二張空白本票上，分別填寫發票日期八
    十九年一月十日、金額六十萬元及發票日期八十九年一月十六日、金額三百萬元
    等字，並在發票人欄簽署本人（丁○○）之姓名，另在該二張本票發票人欄上接
    續各偽簽丙○之姓名，以偽造丙○之署押各一枚，再持上述偽刻之丙○印章分別
    蓋用印文於該二張本票上，用以表示丙○為該二張本票之發票人，而偽造丙○為
    共同發票人之有價證券。嗣丁○○意圖為自己不法之所有，隱瞞丙○並非上開二
    張本票共同發票人之情事，於八十八年三月一日，前往乙○○位於臺北縣新莊市
    ○○路六○三巷九號九樓住處，將該二張本票持交乙○○，用以行使，資以取信
    ，擬向乙○○同時共調借如附表所示票載金額共三百六十萬元之現款，致乙○○
    陷於錯誤，誤信上述二張本票確係丙○與丁○○所共同簽發，乃不疑有詐，因而
    如數交付該等款項。嗣該二張本票經屆期提示，均不獲兌現，乙○○乃持向甲○
    聲請本票裁定，惟丙○則以該二張本票伊為共同發票人之部分非其本人所簽發為
    由，向甲○民事庭起訴請求確認本票債權不存在，經甲○判決丙○勝訴，乙○○
    求償無著，至此始知悉丁○○偽造有價證券之上情。
二、案經被害人乙○○訴請臺灣板橋地方法院檢察署檢察官偵查起訴。
    理  由
一、訊據被告丁○○固對其於上述各該時地，有未經丙○同意即偽刻丙○印章一枚，
    並偽以丙○之名義，而偽造關於丙○為共同發票人之本票二張等事實坦承不諱，
    惟辯稱：該二張本票係在某律師事務所所簽發，本票上有關丙○為共同發票人之
    部分，則係被害人乙○○當場囑其代簽云云。經查，上述本票上有關丙○為共同
    發票人之部分，確係被告偽簽乙節，業據被告於甲○審理時自承在卷，並據告訴
    人乙○○於偵審中均到庭指訴甚詳，復有如附表所示之二張本票影本在卷可稽，
    雖被告辯稱係被害人乙○○囑其代簽云云，惟查，告訴人乙○○於甲○審理時已
    到庭陳稱伊從未囑被告代丙○簽發上述二張本票等語明確，而查，無論被告是否
    係因被害人囑其代填其父丙○之名，而簽發上述二張本票，然其既未事先徵得其
    父之同意，即偽造關於丙○為共同發票人之本票二張，其偽造有價證券之犯行已
    屬成立。則參以被害人既允以出借款項予被告，為確保伊之債權必能獲償，並免
    糾葛纏身，自當由被告主動提出一定之擔保，始願出借款項，豈有令由被告自行
    簽發其父丙○為共同發票人之理；且被告持上述二張本票前往調現之時，並提出
    其父丙○之國民身分證乙節，亦經被告於甲○審理時陳明在卷，是倘被害人已主
    動要求被告代丙○簽發上述二張本票，被告即無須再出示其父證件予被害人查看
    ，資為憑據之必要；況上述「丙○」之印章一枚，亦係被告於簽發本票其前，即
    先行囑不知情之刻印店人員偽刻，擬用以簽發本票，顯見被告事先即有意圖供行
    使之用而偽造有價證券之犯意，其顯非經由被害人之指示始當場簽發，足證被害
    人所稱並未囑被告代丙○簽發上述二張本票，應可採信。由是足見，上開二張本
    票應係被告為向被害人詐得借款，資以取信，而偽造其父丙○為共同發票人後，
    用以行使，綜上所述，參互印證，被告前開辯解，尚屬事後卸責之飾詞，並不可
    採，此外，復有甲○八十九年度訴字第二一一八號、臺灣高等法院九十年度上字
    第五○五號民事判決各一份在卷可稽，是本件事證已臻明確，被告犯行堪以認定
    ，應依法論科。
二、按本票為有價證券，被告意圖供行使之用而偽造如附表所示之本票二張，所為係
    犯刑法第二百零一條第一項之意圖供行使之用而偽造有價證券罪；另其將該二張
    偽造之本票持以行使詐借現款之行為，則另犯刑法第三百三十九條第一項之詐欺
    罪。至被告之偽造「丙○」印章（利用不知情之第三人犯之，為間接正犯）、印
    文為偽造有價證券之部分行為，行使偽造有價證券之低度行為，則為偽造有價證
    券之高度行為所吸收，均不另論罪。被告先後偽造二張本票，乃為達同一目的，
    在同一機會接續而為同一性質之行為，為接續犯。其所犯偽造有價證券及詐欺取
    財二罪間，有方法結果之牽連犯關係，應從一重之偽造有價證券罪處斷。又按公
    訴人雖僅就被告偽造二張支票部分提起公訴，惟於犯罪事實欄已載有被告詐欺取
    財之犯行，此部分與已起訴之部分復具有牽連犯之裁判上一罪之關係，甲○自得
    併予審理，合此敘明。茲審酌被告之素行尚佳，惟其偽造本票以詐取借款，迄未
    返還，致被害人疲於奔命於法院仍求償無著，惡性非輕，與其詐得之款項非少及
    犯罪後態度等一切情狀，量處如主文所示之刑，以示懲儆。
三、如附表所示之偽造本票二張關於「丙○」為共同發票人部分（含其上丙○之署押
    及印文各二枚），為偽造之有價證券，應依刑法第二百零五條之規定宣告沒收。
    至偽造之「丙○」之印章一枚，雖未經扣案，但亦無證據證明業已滅失，仍應依
    刑法第二百十九條規定沒收之，併此敘明。
據上論斷，應依刑事訴訟法第二百九十九條第一項前段，刑法第二百零一條第一項、
第三百三十九條第一項、第五十五條、第二百零五條、第二百十九條，罰金罰鍰提高
標準條例第一條前段，判決如主文。
本案經檢察官賴惠慈到庭執行職務
中      華      民      國    九十    年      十一      月     十三     日
                                   臺灣板橋地方法院刑事第一庭
                                       法  官  邱  靜  琪
【附表】：
┌──┬────┬─────┬───────┬───────┐
│編號│ 票號   │票載發票日│   票載金額   │ 票載發票人   │
│    │        │（民國）  │  （新台幣）  │              │
├──┼────┼─────┼───────┼───────┤
│ 一 │CH044196│  89.1.10 │    六十萬元  │ 丙○、丁○○ │
├──┼────┼─────┼───────┼───────┤
│ 二 │TH860120│  89.1.16 │    三百萬元  │   同上       │
└──┴────┴─────┴───────┴───────┘
右正本證明與原本無異。
如不服本判決，應於判決送達後十日內向甲○提出上訴狀 (應附繕本) ，上訴於臺灣
高等法院。
                                       書記官  黃  頌  棻
中      華      民      國    九十    年      十一      月     十五     日
※附錄本案論罪科刑法條全文※
刑法第二百零一條
意圖供行使之用，而偽造、變造公債票，公司股票或其他有價證券者，處三年以上十
年以下有期徒刑，得併三千元以下罰金。
刑法第三百三十九條第一項
意圖為自己或第三人不法之所有，以詐術使人將本人或第三人之物交付者，處五年以
下有期徒刑、拘役或科或併科一千元以下罰金。


司法院資訊處製作；財團法人民間司法改革基金會備份。
